【裁判字號】    92,聲判,15
【裁判日期】    920825
【裁判案由】    聲請交付審判
【裁判全文】
臺灣臺南地方法院刑事裁定                          九十二年度聲判字第一五號
    聲  請  人
    即告訴人    甲○○
    代  理  人  黃裕中律師
    被      告  乙○○
右列聲請人因告訴被告侵占案件，不服臺灣高等法院臺南分院檢察署檢察長駁回再議
之處分（九十二年度上聲議字第二五二號），聲請交付審判，本院裁定如左：
    主    文
聲請駁回。
    理    由
一、聲請交付審判意旨略以：
（一）聲請人係於九十年二月二十六日凌晨二時許遭警方查獲，被告將聲請人移送後
      即發現聲請人所有之龍銀幣，卻未隨同聲請人一起移送，且未製作扣押書，而
      被告於聲請人家人於當日下午前往台南縣警察局白河分局領回聲請人所有物品
      時，應已知悉龍銀幣為聲請人所有，卻未一併發還；參以被告若將龍銀幣置於
      警局內，該分局其他人員竟完全未發現非屬警局內之物品卻閒置該分局長達五
      個多月之久，此亦與常情相悖。被告顯然將該龍銀幣置於其個人知悉之處所，
      嗣因聲請人家屬一再追查，被告知無法隱藏始乘機交出。被告於發覺龍銀幣後
      未即交還聲請人或其家屬，且未將物品置於分局內明顯可見之處所，顯然已易
      持有為所有之意圖甚明。
（二）被告於查獲聲請人後，於九十年三月間亦曾多次前往聲請人住所與聲請人交談
      ，完全未提及在扣案物品中龍銀幣與毒品放在一起，聲請人移送後才發現龍銀
      幣等語；亦從未表示請聲請人前往分局領回之意思，而斯時距被告發現龍銀幣
      之時間尚未滿一個月，則被告對交還龍銀幣一事之記憶必較五個月後清晰，若
      被告無侵占之犯行，伊何以未即交還？
（三）被告於發現龍銀幣五個多月後，始在市集中親自通知聲請人，原處分認為被告
      主動歸還云云，但查，依目前通訊普及情形，一般人多以電話做為聯絡方式，
      且被告在發現該物品之前，已訊問聲請人並製作筆錄，其對聲請人住所及電話
      應可輕易查知，則被告在發現龍銀幣之時，為何未先以電話聯絡？縱如被告所
      辯伊當時很忙云云，其亦可於事後以電話或郵寄通知單等方式通知聲請人前往
      領取即可，但被告卻捨前揭各項便利方式，而選擇以親自告知之方式為之，顯
      已違背經驗法則；參以警方所移送聲請人犯罪事實為販賣一級毒品，若聲請人
      未獲平反，則被告根本不可能於五個月後在市集與聲請人碰面，殊不知被告如
      何主動返還？
二、按告訴人不服上級法院檢察署檢察長或檢察總長認再議為無理由而駁回之處分者
    ，得於接受處分書後十日內委任律師提出理由狀，向該管第一審法院聲請交付審
    判。法院認為交付審判之聲請不合法或無理由者，應駁回之，刑事訴訟法第二百
    五十八條之一、第二百五十八條之三第二項前段，分別定有明文。
三、本件聲請人以被告涉犯侵占罪，向臺灣臺南地方法院檢察署檢察官提出告訴，經
    該檢察署檢察官為不起訴處分後，聲請人不服，聲請再議亦經臺灣高等法院臺南
    分院檢察署檢察長以再議為無理由而駁回再議，此有臺灣臺南地方法院檢察署九
    十一年度偵字第一三０一五號不起訴處分書、臺灣高等法院臺南分院檢察署九十
    二年度上聲議字第二五二號處分書在卷可稽。而聲請人於九十二年三月三十一日
    收受前開再議駁回處分書，並於九十二年四月九日委任律師向本院聲請交付審判
    等事實，復有送達證書（影本）及刑事交付審判聲請狀附卷可稽。
四、按新修正刑事訴訟法第二百五十八條之一規定，告訴人得向法院聲請交付審判，
    係此次修正刑事訴訟法新增對於「檢察官不起訴或緩起訴裁量權」制衡之一種外
    部監督機制，此時，法院僅在就檢察官所為不起訴或緩起訴之處分是否正確加以
    審查，以防止檢察機關濫權，依此立法精神，法院就聲請交付審判案件之審查，
    所謂「得為必要之調查」（刑事訴訟法第二百五十八條之三第三項），其調查證
    據之範圍，自應以偵查中曾顯現之證據為限，不可就告訴人新提出之證據再為調
    查，亦不可蒐集偵查卷以外之證據，否則將與刑事訴訟法第二百六十條之再行起
    訴規定混淆不清（臺灣高等法院九十一年四月二十五日第一次刑庭庭長法律問題
    研究會議結論意旨參照），合先敘明。經查：
（一）本件告訴意旨略以被告乙○○於九十年二月二十六日凌晨二時許，查獲聲請人
      甲○○持有毒品，現場查扣物品中有龍銀一套，卻未隨案移送，也未發還被害
      人家屬，迄九十年七月二十六日才還給聲請人，因認被告涉有侵占罪嫌。檢察
      官經偵查後，認證人即聲請人甲○○於偵查中證稱前開龍銀幣係被告買蓮子時
      碰到，他說有東西要我領回等語，與告發人劉茂霖之陳述及被告之供述相符，
      足見上開物品係被告主動交還甲○○，自無從認定其有侵占之不法所有意圖。
      故雖然被告乙○○未扣押物品未及時發還被害人（此部分已受行政懲處），究
      與刑事罪責無涉，其侵占罪嫌應屬不足，而為不起訴處分，有不起訴處分書一
      紙可稽。
（二）經本院調閱原偵查卷，告發人劉茂霖僅供稱「九十年二月二十六日（聲請人）
      被扣押，他被飭回，他後來在九十年七月二十六日在吃冰碰到乙○○始還他」
      （九十一年度他字第六二六號偵查卷第八一頁）；聲請人則供稱「他（即被告
      ）買蓮子，我碰到他，他說有東西要我領回」（同上卷第八一頁），二人均未
      供及在被告返還前開龍銀幣前，聲請人或其家人有向被告索討未果之情形。且
      遍觀全卷，亦無在被告返還前開龍銀幣前，聲請人或其家人有向被告索討未果
      之証據。聲請人所指被告係因聲請人家屬一再追查，知無法隱藏始乘機交出前
      開龍銀幣部分尚乏依據。
（三）至於聲請人所稱被告若將龍銀幣置於警局內，該分局其他人員竟完全未發現非
      屬警局內之物品卻閒置該分局長達五個多月之久，此亦與常情相悖，被告顯然
      將該龍銀幣置於其個人知悉之處所一節，亦僅係出於聲請人個人之臆測，經調
      閱原偵查卷，並無任何証據足資認定被告將該前開龍銀幣藏置於其個人知悉之
      處所。況即令被告將該前開龍銀幣置於其個人知悉之處所，亦非必然即可逕認
      被告有侵占之犯意。
（四）另聲請人所指被告發現前開龍銀幣後未能迅速主動返還聲請人，亦未製作扣押
      物品清單部分，被告身為警務人員，未能及時依法處置扣押物，而將之滯留未
      予處理固有不當（被告此部分已受行政懲處）。惟單以被告滯留前開龍銀幣之
      行為是否即可逕行認定其有不法所有之侵占意圖，顯非無疑。況被告事後亦已
      主動將前開龍銀幣返還聲請人。從而，檢察官依聲請人及告發人於偵查中之前
      開供述，認被告已主動將前開龍銀幣返還聲請人，自無從認定其有不法所有之
      侵占意圖，並無違背經驗或論理法則之處。
（五）綜上所述，前開不起訴處分及駁回再議理由暨事證，既經本院調閱前開卷證核
      閱屬實，且聲請人前開聲請交付審判之理由，亦不足以認定檢察官為不起訴處
      分之理由，有何違背經驗法則、論理法則或其他證據法則之情事。從而，聲請
      人聲請交付審判，為無理由，應予駁回。
五、依刑事訴訟法第二百五十八條之三第二項前段，裁定如主文。
中      華      民      國    九十二    年      八      月    二十五    日
        臺灣臺南地方法院刑事第三庭
                                    審判長法  官    蘇  義  洲
                                          法  官    謝  家  宜
                                          法  官    鄭  文  祺
右正本證明與原本無異。
不得抗告。
                                          書記官    楊  宗  哲
中      華      民      國    九十二    年      八      月    二十五    日


司法院資訊處製作；財團法人民間司法改革基金會備份。
